臺灣桃園地方法院小額民事判決　　　　110年度桃簡字第416號
原　　　告　吳春月
被　　　告　楊益全

　　　　　　林志𡷫即高柏工程行


上列當事人間請求損害賠償事件，本院於民國110 年9 月23日言
詞辯論終結，判決如下：
    主    文
被告應連帶給付原告新臺幣52,819 元，及被告楊益全自民國110
年5 月23日起、被告林志𡷫即高柏工程行自民國110 年6 月7 日
起，均至清償日止，按年息5 ％計算之利息。
原告其餘之訴駁回。
訴訟費用新臺幣1,000 元由被告連帶負擔。
本判決第一項得假執行。
    事實及理由
壹、程序方面：
一、按簡易訴訟之訴狀送達後，原告不得將原訴變更或追加他訴
    ，但擴張或減縮應受判決事項之聲明者，不在此限，民事訴
    訟法第436 條第2 項、第255 條第1 項但書第3 款分別定有
    明文。經查，原告起訴時聲明原為：被告應連帶給付原告新
    臺幣（下同）200,000 元，及自起訴狀繕本送達被告之翌日
    起至清償日止，按年息5 ％計算之利息；嗣於本院審理中，
    將請求之本金變更為75,456元（見本院卷第75頁反面），核
    屬減縮應受判決事項之聲明，與上開規定相符，應予准許。
二、被告經合法通知，均未於言詞辯論期日到場，核無民事訴訟
    法第386 條各款所列情形，爰依同法第433 條之3 規定，依
    職權由一造辯論而為判決。
貳、實體方面：
一、原告主張：被告楊益全於民國109 年11月5 日16時48分許，
    駕駛被告林志𡷫即高柏工程行（下稱高柏工程行）所有之車
    牌號碼000-0000號自用小貨車（下稱肇事車輛），沿桃園市
    八德區忠勇五街往忠勇二路方向行駛，行經忠勇五街與忠勇
    三街口時，無照駕駛且左方車未讓右方車先行，適原告駕駛
    訴外人吳振義所有之車牌號碼000-0000號自用小客貨車（下
    稱系爭車輛），沿忠勇三街往忠勇街方向駛至，2 車遂發生
    碰撞，致系爭車輛受損（下稱系爭事故）。原告已因此支出
    系爭車輛維修費用200,000 元（含零件費用152,200 元、工
    資費用47,800元）。上開因系爭車輛受損而生之損害賠償債
    權，業經吳振義讓與原告。另系爭事故發生時，楊益全乃受
    僱於高柏工程行且於執行業務中，是高柏工程行就本件事故
    自應與楊益全負連帶賠償責任。另亦主張高柏工程行借用肇
    事車輛予駕照被吊銷之楊益全，亦應負連帶賠償責任。爰依
    侵權行為、民法第188 條及債權讓與或第184 條第2 項、第
    185 條及債權讓與之法律關係，提起本件訴訟等語。並聲明
    ：被告應連帶給付原告75,456元，及自起訴狀繕本送達被告
    之翌日起至清償日止，按年息5 ％計算之利息。
二、被告均經合法通知，均未於言詞辯論期日到場，亦未提出書
    狀作何聲明或陳述。
三、得心證之理由：
㈠楊益全應負侵權行為賠償責任：
1.按因故意或過失，不法侵害他人之權利者，負損害賠償責任；
  汽車、機車或其他非依軌道行駛之動力車輛，在使用中加損害
  於他人者，駕駛人應賠償因此所生之損害，民法第184 條第1
  項前段、第191 條之2 前段分別定有明文。次按汽車行駛至無
  號誌之交岔路口，未設標誌、標線或號誌劃分幹、支線道者，
  於同為直行車之情形，左方車應暫停讓右方車先行，此觀道路
  交通安全規則第102 條第1 項第2 款前段規定自明。
2.經查，原告主張楊益全於上開時間、地點駕駛肇事車輛，行經
  無號誌之交岔路口，肇事車輛為左方車，並未暫停讓右方車先
  行，致生系爭事故等情，業據提出道路交通事故當事人登記聯
  單、桃園市政府警察局道路交通事故初步分析研判表、道路交
  通事故現場圖、估價單、車損照片、桃園市政府車輛行車事故
  鑑定意見書、行車執照為證（見本院卷第5 至25頁），並經本
  院向桃園市政府警察局八德分局調取系爭事故調查卷宗核閱無
  訛（見本院卷第39至53頁），復與桃園市政府車輛行車事故鑑
  定會110 年3 月12日桃交鑑字第1100001677號函所附桃市鑑
  0000000 案鑑定意見書之鑑定意見，亦屬相合（見本院卷第20
  至24頁）。且楊益全已於相當時期受合法通知，而未於言詞辯
  論期日到場，復未提出書狀以為爭執，依民事訴訟法第436 條
  之23、第436 條第2 項、第280 條第3 項前段準用同條第1 項
  之規定，應視同自認，堪信原告主張之事實為真實。
3.準此，楊益全於事故發生時，駕駛肇事車輛為左方車，並未暫
  停讓原告之右方車先行，而有違反上開道路交通安全規則左方
  車應暫停讓右方車先行之情形，並致生系爭事故，足認楊益全
  就系爭事故之發生有過失，且與系爭車輛之損害具因果關係，
  則依上開法律之規定，原告請求楊益全負侵權行為損害賠償責
  任，應屬有據。
㈡高柏工程行應與楊益全負連帶賠償責任：
  按受僱人因執行職務，不法侵害他人之權利者，由僱用人與行
  為人連帶負損害賠償責任，但選任受僱人及監督其職務之執行
  已盡相當之注意或縱加以相當之注意而仍不免發生損害者，僱
  用人不負損害賠償責任，民法第188 條第1 項定有明文。原告
  主張楊益全係受僱於高柏工程行，且於執行職務時發生系爭事
  故等情，且高柏工程行亦已於相當時期受合法通知，而未於言
  詞辯論期日到場，復未提出書狀以為爭執，依民事訴訟法第
  436 條之23、第436 條第2 項、第280 條第3 項前段準用同條
  第1 項之規定，應視同自認，堪信原告之主張為真實。而高柏
  工程行復未能舉證其有免責之事由，依上所述，高柏工程行即
  應就原告所受損害，與楊益全負連帶賠償責任。
㈢至於原告另主張楊益全駕照經吊銷仍駕駛車輛致生系爭事故，
  應付損害賠償責任，而高柏工程行出借肇事車輛予楊益全為共
  同侵權行為人，亦應負損害賠償責任云云，惟按民事訴訟如係
  由原告主張權利者，應先由原告負舉證之責；若原告先不能舉
  證，以證實自己主張之事實，則被告就其抗辯事實即令不能舉
  證，或其所舉證據尚有疵累，亦應駁回原告之請求。又按違反
  保護他人之法律，致生損害於他人者，負賠償責任。但能證明
  其行為無過失者，不在此限，民法第184 條第2 項定有本文。
  是以，被害人請求損害賠償時，關於其受有損害，係由他人違
  反保護他人之法律造成，並兩者間有因果關係，仍應由其負舉
  證責任，僅無須證明對方有故意或過失而已，若被害人無法證
  明所受損害係他人違反保護他人之法律所造成，法院即應駁回
  原告之請求。而駕駛執照業經吊銷、註銷仍駕駛小型車或機車
  者，係違反道路交通管理處罰條例第21條第1 項第4 款之規定
  ，自屬違反保護他人之法律，惟該款規定之立法目的，係在加
  強駕駛人之管理，與駕駛技術優劣無必然關係；楊益全之駕駛
  執照業經吊銷，固有桃園市政府警察局舉發違反道路交通管理
  事件通知單在卷可稽（見本院卷第50頁），然原告既未證明系
  爭事故與楊益全駕駛執照經吊銷乙事間具相當因果關係，自難
  以楊益全駕駛執照經吊銷，遽認高柏工程行出借肇事車輛予楊
  益全即應就系爭事故負賠償之責。是原告主張楊益全與高柏工
  程行應依民法第184 條第2 項與第185 條共同負連帶賠償責任
  ，即屬無據。
㈣系爭車輛必要修繕費用金額：
1.按不法毀損他人之物者，被害人得請求賠償其物因毀損所減少
  之價額，民法第196 條定有明文；又依上開規定請求賠償物被
  毀損所減少之價額，得以修復費用為估定之標準，但以必要者
  為限（例如：修理材料以新品換舊品，應予折舊），此有最高
  法院77年度第9 次民事庭會議決議可資參照。
2.經查，原告主張系爭車輛必要修繕費用包括零件費用152,200
  元、工資費用47,800元等情，業據其提出估價單為證（見本院
  卷第9 至14頁）。依前揭說明，系爭車輛之修復既以新零件更
  換被毀損之舊零件，自應將零件折舊部分予以扣除。又依行政
  院所頒固定資產耐用年數表及固定資產折舊率之規定，非運輸
  業用客車、貨車之耐用年數為5 年，依定率遞減法每年折舊10
  00分之369 ，另依營利事業所得稅查核準則第95條第6 項規定
  「固定資產提列折舊採用定率遞減法者，以1 年為計算單位，
  其使用期間未滿1 年者，按實際使用之月數相當於全年之比例
  計算之，不滿1 月者，以1 月計」。而系爭車輛於106 年3 月
  出廠，至系爭事故發生時即109 年11月5 日，已使用3 年9 月
  ，有該車之行車執照可查（見本院卷第25頁）。則其零件費用
  152,200 元於扣除折舊額後應為27,656元（計算式詳如附表）
  ，加計毋須計算折舊之工資費用47,800元後，系爭車輛必要修
  繕費用應為75,456元（計算式：27,656元＋47,800元＝75,456
  元）。
㈤原告就系爭事故之發生與有過失：
1.按損害之發生或擴大，被害人或其代理人或使用人與有過失者
  ，法院得減輕賠償金額，或免除之，民法第217 條第1 項、第
  3 項定有明文。次按汽車行駛時，駕駛人應注意車前狀況及兩
  車並行之間隔，並隨時採取必要之安全措施，道路交通安全規
  則第94條第3 項前段亦有明定。
2.經查，本件楊益全固有左方車未暫停讓右方車先行之過失，惟
  系爭車輛之駕駛即原告亦有未減速慢行且疏未注意車前狀況之
  過失此節，原告就此亦不爭執（見本院卷第67頁反面），堪認
  原告疏未減速慢行且未注意車前狀況而碰撞肇事車輛，同屬系
  爭事故之肇事原因，為與有過失。本院審酌雙方車輛肇事情節
  、過失程度、桃園市政府車輛行車事故鑑定意見書之鑑定意見
  等各情，認兩造就系爭事故應由楊益全負70％責任、原告負30
  ％責任為公允。準此，就系爭車輛之維修費用，原告請求被告
  賠償52,819元（計算式：75,456元×70％＝52,819元），即屬
  有據，逾此部分，則屬無據。
㈥綜上所述，原告得請求被告連帶給付之金額應為52,819元。
四、末按給付無確定期限者，債務人於債權人得請求給付時，經
    其催告而未為給付，自受催告時起，負遲延責任。其經債權
    人起訴而送達訴狀，或依督促程序送達支付命令，或為其他
    相類之行為者，與催告有同一之效力；又遲延之債務，以支
    付金錢為標的者，債權人得請求依法定利率計算之遲延利息
    ；而應付利息之債務，其利率未經約定，亦無法律可據者，
    週年利率為5 ％，民法第229 條第2 項、第233 條第1 項前
    段及第203 條分別定有明文。本件原告對被告之損害賠償債
    權，係以支付金錢為標的，無確定期限，又未約定利息，則
    被告應自受催告時起，負遲延責任。是原告就上述得請求之
    金額，併請求自起訴狀繕本送達被告之翌日，即楊益全自
    110 年5 月23日起（於110 年5 月12日寄存於楊益全住所地
    之警察機關，依法於110 年5 月22日生送達效力，見本院卷
    第31頁）、高柏工程行自110 年6 月7 日起（於110 年5 月
    27日寄存於高柏工程行營業址之警察機關，依法於110 年6
    月6 日生送達效力，見本院卷第54頁）至清償日止，按年息
    5 ％計算之利息，同屬有據。
五、從而，原告依侵權行為及債權讓與之法律關係，請求被告給
    付如主文第1 項所示，為有理由，應予准許，逾此部分，則
    無理由，應予駁回。
六、本件原告勝訴部分係依小額訴訟程序所為被告敗訴之判決，
    爰依民事訴訟法第436 條之20之規定，依職權宣告假執行。
七、本件事證已臻明確，原告其餘主張、陳述及所提之證據暨攻
    擊防禦方法，核與判決結果不生影響，爰不逐一論述，併此
    敘明。
八、末原告起訴時訴訟標的金額為200,000 元，故繳納裁判費2,
    100 元。嗣因原告減縮請求為74,456元，實質上已屬適用小
    額訴訟程序之案件，僅不及變更案號而已，是仍應依民事訴
    訟法第436 條之19第1 項規定，確定訴訟費用額為1,000 元
    。至原告減縮部分之訴訟費用1,100 元，因係原告減縮訴之
    聲明而生，自應由其自行負擔。另本件既屬應適用小額訴訟
    程序之案件，故關於上訴費用計算、上訴之規定，均仍應適
    用小額訴訟程序，併此敘明。
九、訴訟費用負擔之依據：民事訴訟法第79條、第85條第2項。
中    華    民    國   110    年    10    月    8     日
                  桃園簡易庭  法  官  曾耀緯
以上為正本係照原本作成。
如不服本判決，應於送達後20日內，向本院提出上訴狀並表明上
訴理由，如於本判決宣示後送達前提起上訴者，應於判決送達後
20日內補提上訴理由書（須附繕本）。
如委任律師提起上訴者，應一併繳納上訴審裁判費。
中    華    民    國   110    年    10    月    8     日
                              書記官  張俊睿
附表：計算式
┌─────────────────────────┐
│零件費用：152,200元                               │
│已使用期間：3年9月                                │
│-----                                             │
│折舊時間           金額                           │
│第1年折舊值        152,200×0.369=56,162          │
│第1年折舊後價值    152,200-56,162=96,038          │
│第2年折舊值        96,038×0.369=35,438           │
│第2年折舊後價值    96,038-35,438=60,600           │
│第3年折舊值        60,600×0.369=22,361           │
│第3年折舊後價值    60,600-22,361=38,239           │
│第4年折舊值        38,239×0.369×(9/12)=10,583   │
│第4年折舊後價值    38,239-10,583=27,656           │
└─────────────────────────┘
附錄：
一、民事訴訟法第436 條之24第2項：
    對於小額程序之第一審裁判上訴或抗告，非以其違背法令為
    理由，不得為之。
二、民事訴訟法第436條之25：
    上訴狀內應記載上訴理由，表明下列各款事項：
    （一）原判決所違背之法令及其具體內容。
    （二）依訴訟資料可認為原判決有違背法令之具體事實。
三、民事訴訟法第471 條第1 項：（依同法第436 條之32第2 項
    規定於小額事件之上訴程序準用之）
    上訴狀內未表明上訴理由者，上訴人應於提起上訴後二十日
    內，提出理由書於原第二審法院；未提出者，毋庸命其補正
    ，由原第二審法院以裁定駁回之。